【裁判字號】    94,訴,1156
【裁判日期】    950609
【裁判案由】    毒品危害防制條例等
【裁判全文】
臺灣臺北地方法院刑事判決              94年度訴字第1156號
    公  訴  人  臺灣臺北地方法院檢察署檢察官
    被      告  乙○○
    選任辯護人  黃勝和律師
                宋一心律師
    被      告  丙○○
    選任辯護人  莊立群律師
上列被告等因毒品危害防制條例等案件，經檢察官提起公訴（九
十四年度偵字第一一四六八號），本院判決如下：
    主  文
乙○○、丙○○共同意圖販賣而持有第四級毒品，乙○○處有期
徒刑壹年貳月；丙○○處有期徒刑陸月；如附表所示之物沒收。
    事  實
一、乙○○於民國九十三年間係在法務部行政執行署高雄行政執
    行處服役之替代役男，丙○○亦係在臺北市政府商業管理處
    服役之替代役男，其二人在彰化保四總隊受訓時結識為朋友
    。乙○○、丙○○均明知硝甲西泮（學名Nimetazepam，俗
    稱一粒眠）為毒品危害防制條例第二條第二項第四款所列管
    之第四級毒品，非經許可，不得意圖販賣而持有，詎乙○○
    於不詳時間、地點，向真實姓名年籍不詳之成年人，陸續取
    得不詳數量之硝甲西泮（無證據證明係意圖販賣營利而販入
    ）後，因與丙○○聯絡得知丙○○與母親於九十三年十一月
    十三日、十四日正參加進香團到南部進香，而乙○○與丙○
    ○在彰化保四總隊受訓聊天時曾聊及毒品一粒眠，乃萌生可
    與丙○○共同販賣毒品營利，由丙○○出面販賣，其再分款
    之意，於同年月十四日丙○○將結束與家人進香行程之際，
    乙○○即隨身攜帶其所有而含毒品硝甲西泮之藥丸（共攜帶
    如附表(一)1.2.3.及(二)1.2.所示之五百三十五顆藥丸，各以如
    附表(三)所示之外包裝袋分裝成十四小包、四包，其中如附表
    (一)1.2.3.及(二)1.所示之五百十三顆藥丸，經檢出含第四級毒
    品硝甲西泮成分，其餘如附表(二)2.所示之二十二顆藥丸，未
    檢出毒品成分），前往找丙○○，向丙○○表示要搭便車同
    行，準備伺機告知丙○○販賣毒品營利之事，嗣渠等一行於
    該日下午到臺北，乙○○向丙○○表示無處過夜，丙○○帶
    乙○○至臺北市○○區○○路四段四八四號之「今夜賓館」
    四○三號房投宿，乙○○在房內將所持部分含毒品硝甲西泮
    之藥丸交予丙○○（共交予丙○○如附表(二)1.2.所示之四百
    顆藥丸，混同分裝成四包，其中如附表(二)1.所示之深黃色三
    百七十八顆藥丸《驗餘總淨重六六點七五九二公克》，經檢
    出含第四級毒品硝甲西泮成分，其餘如附表(二)2.所示之二十
    二顆藥丸《驗餘淨重四點○○七○公克》，未檢出含毒品成
    分），對丙○○稱：一粒眠成本價一顆新臺幣（下同）十五
    元，可以拿到舞廳一顆賣三十元賺錢，丙○○有賣出時才須
    拿給乙○○一顆十五元等語，丙○○因家境不佳，一聽聞乙
    ○○稱販賣一粒眠可賺錢，即予應允，於與乙○○共同持有
    仍屬乙○○所有之毒品藥丸中，亦萌生販賣營利之意，而與
    乙○○共同意圖販賣而持有第四級毒品硝甲西泮，伺機賣出
    。嗣丙○○於九十三年十一月十五日凌晨零時許，攜帶上開
    藥丸甫走出「今夜賓館」之際，適臺北市政府警察局松山分
    局員警在該賓館前執行巡邏執務，見丙○○行跡可疑而上前
    攔檢盤查，丙○○於意圖販賣而持有第四級毒品之事實未被
    發覺前，自行從褲子口袋中取出上開藥丸，向有偵查犯罪權
    限之員警坦承持有毒品硝甲西泮、欲作販賣之用，並向員警
    供稱毒品來源為乙○○，而帶同員警前往「今夜賓館」四○
    三號房，因而再查獲乙○○，並扣得其餘毒品硝甲西泮藥丸
    （在房內扣得如附表(一)1.2.3.所示之一百三十五顆藥丸，混
    同分裝成十四小包，該等橘、黃、粉紅色藥丸《驗餘總淨重
    二六點一五六一公克》，經檢出含第四級毒品硝甲西泮成分
    ）。
二、案經臺北市政府警察局松山分局報告臺灣臺北地方法院檢察
    署檢察官偵查起訴。
    理  由
一、訊據被告丙○○坦承上開意圖販賣而持有第四級毒品之犯行
    ，訊據被告乙○○固不諱言持有第四級毒品硝甲西泮，惟矢
    口否認有何意圖販賣而持有第四級毒品之犯行，辯稱：扣案
    毒品硝甲西泮係伊與被告丙○○合購以供己施用，並非作為
    販賣之用云云。
二、證據能力部分：按憲法第十六條保障人民之訴訟權，就刑事
    被告而言，包含其在訴訟上應享有充分之防禦權，刑事被告
    詰問證人之權利，即屬該等權利之一，且屬憲法第八條第一
    項規定「非由法院依法定程序不得審問處罰」之正當法律程
    序所保障之權利；此等憲法上權利之制度性保障，有助於公
    平審判，及發見真實之實現，以達成刑事訴訟之目的，為確
    保被告對證人（含其他具證人適格之人）之詰問權，證人於
    審判中，應依人證之法定程序，到場具結陳述，並接受被告
    之詰問，其陳述始得作為認定被告犯罪事實之判斷依據，至
    於被告以外之人（含證人、共同被告等）於審判外之陳述，
    除客觀上不能受詰問者外，於審判中仍應依法踐行詰問程序
    （司法院大法官會議釋字第五八二號解釋文及解釋理由書參
    照）；又法院就被告之案件對其他共同被告或與被告有共犯
    關係之人調查，均應依人證之調查程序傳喚該共同被告或共
    犯到場，命其立於證人之地位而為陳述，並通知被告，使被
    告有與之對質及詰問其現在與先前陳述之瑕疵的機會，以確
    保其對質詰問權，並藉以發現實體真實（最高法院九十四年
    度臺上字第一七七六號裁判意旨參照）；依上開司法院大法
    官會議解釋及最高法院裁判意旨，法院如於共同被告以證人
    身分到庭陳述，訊問被告對於共同被告之審判外陳述有何意
    見，並准許被告對於共同被告當庭及先前陳述進行詰問，即
    已賦予被告對於共同被告之對質詰問機會，此時共同被告於
    審判外陳述之瑕疵，應已治癒，而具有證據能力。另按被告
    以外之人於審判外之陳述，經當事人於審判程序同意作為證
    據，法院審酌該言詞陳述或書面陳述作成時之情況認為適當
    者，亦得為證據；當事人、代理人或辯護人於法院調查證據
    時，知有第一百五十九條第一項不得為證據之情形，而未於
    言詞辯論終結前聲明異議者，視為有前項之同意，刑事訴訟
    法第一百五十九條之五第一、二項，亦定有明文。查本件被
    告丙○○、乙○○於警詢、偵查中本於被告身分所為之陳述
    ，雖屬被告以外之人於審判外之陳述，惟業經於審理中以證
    人身分到庭陳述，並經檢察官、被告乙○○、丙○○及其等
    之辯護人交互詰問（見本院九十四年十二月一日審理筆錄）
    ，已充分保障被告對於共同被告之對質詰問權；且本件當事
    人及辯護人於審理中均陳明對於上開證據引用為本案證據沒
    有意見等情（見本院九十四年九月二十三日準備程序筆錄、
    九十五年五月十二日審理筆錄），經本院審酌該言詞陳述作
    成時之狀況亦無不適當之情形，是依前揭大法官會議解釋、
    最高法院裁判意旨及刑事訴訟法第一百五十九條之五之規定
    ，本件共同被告丙○○、乙○○於警詢及偵查中之陳述，均
    有證據能力，先予敘明。
三、經查：
（一）臺北市政府警察局松山分局員警於九十三年十一月十五日
      凌晨零時許，在臺北市○○區○○路四段四八四號之「今
      夜賓館」前執行巡邏執務，因見被告丙○○行跡可疑而上
      前攔檢盤查，經丙○○自褲子口袋中取出四百顆藥丸，並
      帶同員警前往「今夜賓館」四○三號房，再查獲在房內之
      乙○○及扣得一百三十五顆藥丸，而扣案共五百三十五顆
      藥丸，經送憲兵司令部刑事鑑識中心以電子天秤法、液相
      萃取前處理法、氣相層析質譜分析法鑑驗結果，其中五百
      十三顆含第四級毒品硝甲西泮成分等情，業據證人即查獲
      員警甲○○於審理中證述綦詳（見本院九十五年五月十二
      日審理筆錄），且有憲兵司令部刑事鑑識中心九十四年一
      月二十七日（九四）安鑑字第○○二○二號鑑驗通知書、
      九十四年八月五日（九四）安鑑字第○二○一九號鑑驗通
      知書各一份附卷可稽（見臺灣臺北地方法院檢察署九十四
      年度偵字第一一四六八號卷《下稱偵字卷》第四頁、本院
      卷第三八頁），並有扣案之毒品硝甲西泮藥丸五百十三顆
      （如附表(一)1.2.3.及(二)1.所示，驗餘總淨重九二點九一五
      三公克：附表(一)1.所示之橘色一百零一顆，淨重二一點一
      八二八公克，取樣○點四二八八公克鑑析用罄，驗餘淨重
      二○點七五四○公克；附表(一)2.所示之黃色四顆，淨重○
      點七一三七公克，取樣○點一七三三公克鑑析用罄，驗餘
      淨重○點五四○四公克；附表(一)3.所示之粉紅色三十顆，
      淨重五點二二四二公克，取樣○點三六二五鑑析用罄，驗
      餘淨重四點八六一七公克；附表(二)1.所示之深黃色三百七
      十八顆，淨重六七點三○一二公克，取樣○點五四二○公
      克鑑析用罄，驗餘淨重六六點七五九二公克）、未含毒品
      成分之藥丸二十二顆（如附表(二)2.所示，淨重四點四○一
      ○公克，取樣○點三九四○鑑析用罄，驗餘淨重四點○○
      七○公克）、包裹藥丸之外包裝袋（如附表(三)所示，共十
      八個）、查獲物品相片（如附表(一)所示之藥丸，查獲時係
      分裝成十四小包；如附表(二)所示之藥丸，查獲時係分裝成
      四包）（見偵字卷第三七、五五頁）足憑。
（二）關於扣案毒品硝甲西泮之持有人：
      查被告丙○○、乙○○均坦承持有毒品，而如前述本件分
      別係在「今夜賓館」樓下之被告丙○○之褲子口袋中，及
      在被告乙○○所在之「今夜賓館」四○三號房內起獲扣案
      藥丸，被告丙○○、乙○○均為與扣案毒品藥丸位置最為
      接近而得直接行使支配力之持有人，洵無疑義。
（三）關於被告等持有扣案毒品硝甲西泮之原因：
      查被告丙○○自承因意圖販賣而持有扣案毒品硝甲西泮，
      被告乙○○則辯稱扣案毒品硝甲西泮係伊與被告丙○○合
      購以供己施用。經查：
  １、被告等是否意圖販賣營利而持有扣案毒品：
（１）依被告二人所為供、證述之一致性：
    被告丙○○於警訊中陳稱：伊於九十三年十一月十五日零
      時左右在「今夜賓館」前被警方臨檢，因未帶身分證件，
      警方請伊將口袋內之物品取出，發現持有毒品四百顆，伊
      告知係五分鐘前在「今夜賓館」四○三號房內向乙○○取
      得，帶警方至該房由伊敲門引乙○○開門後，又在房內櫃
      子上發現毒品，警方查獲伊時所攜之一粒眠，是乙○○的
      ，乙○○叫伊拿去賣，乙○○於十四日二十三時五十分左
      右在「今夜賓館」四○三號房內交給伊，請伊以三十元賣
      一顆，賣掉一粒眠一顆給他十五元，但是伊還沒有賣就被
      警方查獲；伊在臺北市政府商管處服替代役，乙○○是伊
      在彰化保四總隊受訓時認識的朋友，伊會想替乙○○賣毒
      品是因為伊家境不好，想多賺點錢，目前伊當替代役無法
      打工賺錢、貼補家用；警方查獲時伊正要騎機車將毒品拿
      回家，當日攜帶毒品是準備販賣之用等語（見偵字卷第一
      六至一八、四二至四五頁警詢筆錄）；於偵查中陳稱：九
      十三年十一月十三日、十四日伊和家人去南部進香，乙○
      ○知道伊在南部，就來找伊一起進香，後來因為他背包包
      沒地方住，伊就帶他到家裡附近的「今夜賓館」，訂了四
      ○三號房，一粒眠分成兩部分，一部分放在伊褲子的口袋
      ，一部分放在乙○○外套胸前的口袋，房間訂好後伊就離
      開了，伊下樓後就遇到警察；伊身上的一粒眠是乙○○的
      ，乙○○說他朋友拿數量多的話，價錢比較便宜，伊騎機
      車載乙○○去賓館，他就放在伊口袋，十四日晚上伊有想
      過要賣，但是沒有賣，伊是被查獲當天才第一次看到一粒
      眠；伊如果要賣的話，買進的價格一顆是十五元，賣出的
      價格是一顆三十元，這是乙○○跟伊說外面的行情是這樣
      ，伊本來也想賣，可是沒有門路，伊有想，但是沒有去做
      ，伊確實沒有去賣；被查獲的一粒眠是乙○○出的錢，乙
      ○○說如果可以的話，錢一人一半四千二百五十元，乙○
      ○說賣得的錢再拿給他，因為伊都沒有賣，所以沒有拿錢
      給他等語（見九十三年度核退字第七○○○號卷《下稱核
      退字卷》第六至十一頁偵訊筆錄）；於審理中陳稱：伊在
      「今夜賓館」前被警查獲的一粒眠，是當天晚上乙○○在
      「今夜賓館」給伊的，乙○○說這個不錯，可以賺錢，乙
      ○○說那時候臺北還沒有，伊當時聽了很心動，看說可不
      可以像乙○○說的一樣可以賺錢，伊那時候有想過，但還
      沒有賣；乙○○拿一粒眠給伊，伊沒有給錢，伊當時沒有
      算有幾顆，伊只是想說可不可以賺錢；伊沒有在乙○○購
      買一粒眠前先約定好一同購買，伊不知道乙○○以多少錢
      買幾顆一粒眠，是在「今夜賓館」的時候乙○○說錢一人
      一半四千二百五十元，但乙○○說假如一粒眠有賣出去的
      時候才給他錢，沒有說到如果沒有賣出去的話要怎樣，乙
      ○○跟伊說以三十元賣一顆，賣掉的一粒眠一顆給他十五
      元；乙○○交給伊一粒眠時沒有告訴伊裡面有幾顆，伊收
      受一粒眠時，認為那些一粒眠是乙○○的；在「今夜賓館
      」之前伊不曾施用過一粒眠，也沒有和乙○○一同施用過
      一粒眠，伊拿一粒眠不是要供自己施用，伊是聽乙○○說
      覺得蠻心動的，打算拿去賣，但是伊真的沒有門路；乙○
      ○跟伊說一粒眠是他跟朋友拿的，用多少錢拿的伊不知道
      ，乙○○沒有跟伊說他拿一粒眠是要做什麼，只有跟伊說
      可以賺錢等語（見本院九十四年十二月一日審理筆錄）；
    被告乙○○於警訊中陳稱：扣案藥丸是丙○○說臺北的一
      粒眠缺貨，問伊有無辦法買到，請伊幫忙至高雄購買，他
      可以賣給朋友賺錢，所以伊於十三日晚上至高雄舞廳向一
      不知名男子以七千五百元購買五百七十顆一粒眠，一顆十
      五元給丙○○四百顆，伊不知道丙○○一顆賣多少錢，伊
      的錢等丙○○賣完後再給伊，剩下的伊及丙○○有服用約
      三十顆，所以剩下一百三十五顆；伊不知道賣毒品給伊之
      男子的年籍資料及綽號，無法與其聯絡；伊在高雄服司法
      行政替代役，與丙○○是在彰化保四總隊受訓時認識的朋
      友，是丙○○向伊開口要求，伊才這麼做的，伊以前未賣
      過毒品，是丙○○說臺北買不到且太貴，伊才幫他調貨的
      等語（見偵字卷第一九至二七頁警詢筆錄）；於偵查中陳
      稱：伊以一顆十五元向高雄舞廳的藥頭買了五百多顆，伊
      和丙○○都是自己吃，沒有賣出去；伊在警察局說買五百
      七十顆花了七千五百元，應該是花了八千五百元；伊身上
      查到一百三十五顆，其他的都在丙○○身上，伊和丙○○
      只是自己吃的，一天可以吃好幾顆，丙○○一天可以吃七
      十顆，伊一天可以吃四、五十顆，一次十顆；伊在警詢中
      會說因為丙○○說臺北的一粒眠缺貨，請伊幫忙至高雄購
      買，他可以賣給朋友賺錢等語，那是因為警察看東西比較
      多，就說伊等販賣，可是伊等都沒有賣到，丙○○有想要
      賣，伊只是幫他拿一粒眠而已，這一次伊等買一粒眠出的
      錢是一人一半，一人是四千二百五十元等語（見核退字卷
      第九至一○頁偵訊筆錄）；於審理中陳稱：丙○○被警查
      獲的一粒眠，是伊在「今夜賓館」房間內交給丙○○的，
      因為是伊等出錢一起買的，出事前三、四天在電話中丙○
      ○說臺北沒有一粒眠，而且比較貴，丙○○叫伊一起買，
      買大量比較便宜，電話中已經講好要買大約五百七十顆，
      丙○○說來臺北就要拿錢給伊；伊和丙○○是自己要吃的
      ，沒有要賣；伊等一起買五百七十顆共八千五百元，一人
      一半是四千二百五十元，一人應分得二百多顆，可是在「
      今夜賓館」丙○○要拿走的時候說南部比較便宜，叫伊多
      給他一點，他會再多給伊錢，等一下再跟伊算，伊給丙○
      ○之前有點算給他一粒眠的數量，是在「今夜賓館」點的
      ；伊買八千五百元有五百七十顆的數量，平均一顆是十五
      元，這是丙○○託伊買的，伊買的是這個價錢，伊當然要
      給他收每顆十五元；丙○○在「今夜賓館」時說他要四百
      顆，錢說等一下拿給伊，一開始是一人出四千二百五十元
      一起買的，後來丙○○說南部比較便宜，叫伊多給他一點
      ，叫伊自己回南部再去買；丙○○最早跟伊說臺北缺貨，
      要伊到南部買時，並沒有跟伊提到這樣可以賺錢，丙○○
      跟伊說要一起買是要去舞廳玩，直到在「今夜賓館」時丙
      ○○才說要去賣錢；一粒眠是伊自己去高雄舞廳買的，丙
      ○○拿這些一粒眠，到現在還沒有給伊錢；查獲當天伊吃
      了二十顆，丙○○吃了十幾顆；丙○○與伊在保四總隊受
      訓，閒聊時有說到一粒眠，所以丙○○知道伊可以買到一
      粒眠等語（見本院九十四年十二月一日審理筆錄）；
    綜觀被告二人就持有毒品之原因所為之供、證述：
    I本件被告丙○○陳稱：伊於為警查獲時所攜帶之藥丸是乙
      ○○交付，乙○○尚有另一部分；乙○○請伊以三十元賣
      一顆，賣掉一顆給乙○○十五元，伊尚未交付金錢給乙○
      ○；當日攜帶毒品是準備作販賣之用，惟迄查獲時並未賣
      出等情，經核丙○○於警訊、偵查及審理中所陳前揭各情
      ，其梗概均屬一致，且核與被告乙○○於警訊、偵查及審
      理中均陳稱：丙○○於為警查獲時所攜帶之藥丸是伊交付
      ，伊尚有另一部分；丙○○與伊之間是以一顆十五元計算
      ；丙○○尚未交給伊任何金錢；伊等還沒有賣到等情，亦
      屬相符；
    II而本件被告乙○○所陳，除前述於警訊、偵查及審理中所
      述一致，並與被告丙○○所陳相符之情節者外，乙○○雖
      另於警訊中陳稱：扣案藥丸係丙○○說臺北缺貨，請伊幫
      忙至高雄購買，他可以賣給朋友賺錢，所以伊於十三日至
      舞廳向不知名男子以七千五百元購買五百七十顆，伊是幫
      丙○○調貨的云云；於偵查中陳稱：扣案藥丸係伊與丙○
      ○要自己吃的，伊在舞廳向藥頭花八千五百元購買五百七
      十顆，一人一半四千二百五十元云云；於審理中陳稱：丙
      ○○最先要伊到南部購買時，說要一起買是要去舞廳玩，
      在「今夜賓館」時丙○○才說要去賣錢，且丙○○一開始
      在電話中已經講好要買大約五百七十顆，一人應分得二百
      多顆，一人一半應是四千二百五十元，但在「今夜賓館」
      時丙○○說他要四百顆，會再多給伊錢云云，然查：(i)
      就取得毒品之目的：乙○○先稱因丙○○稱可以賣給朋友
      賺錢，故請伊代購；嗣改稱丙○○與伊是要供己施用而合
      購，一人一半；嗣再稱伊與丙○○合購販入後，丙○○才
      說他要去賣錢，且丙○○說要拿比一半多，所述顯有前後
      矛盾不一之情形；(ii)就取得毒品之來源：乙○○先稱是
      在舞廳向不知名男子以七千五百元購買五百七十顆，嗣改
      稱是以八千五百元購買五百七十顆，所述亦有歧異；又乙
      ○○所稱購買毒品數量，與本件扣案藥丸數量亦有出入，
      乙○○就此雖稱係因查獲當天已施用掉約三十顆，伊吃二
      十顆，丙○○吃十幾顆云云，惟此節並無其他證據可佐而
      難採信；再乙○○復未能陳明所稱毒品來源男子之真實姓
      名年籍。本件被告乙○○所另陳上情，均屬有疑；
    由被告二人所為供、證述之一致性而論，被告丙○○所陳
      前揭各節關於其自身犯罪事實，及不利於共同被告乙○○
      犯罪事實之供、證述，均一致而無矛盾之處，當具有一定
      之可信性。
（２）依扣案毒品之客觀情狀：
    本件查獲員警係分別在「今夜賓館」樓下之被告丙○○褲
      子口袋中起獲四百顆藥丸，及在被告乙○○所在之「今夜
      賓館」四○三號房內起獲一百三十五顆藥丸，而扣案共五
      百三十五顆藥丸經送鑑驗後，其中五百十三顆（驗餘總淨
      重九二點九一五三公克）經檢出含第四級毒品硝甲西泮成
      分，又被告乙○○對於其隨身攜帶扣案毒品藥丸找丙○○
      ，直至「今夜賓館」房內始交付部分藥丸給丙○○之事實
      亦無異詞，則本件被告二人隨身攜帶及扣案之毒品，數量
      顯均屬甚鉅。衡諸政府近年來為杜絕毒品氾濫，對於查緝
      施用及販賣毒品工作嚴加執行，設若無利可圖，一般人通
      常不致甘冒風險而隨身攜帶持有大量之毒品，而增加被查
      緝之危險；又被告丙○○自始否認扣案毒品係為供己施用
      而持有，而被告乙○○供稱毒品係為供己施用而持有云云
      ，則不可採信（詳如後述），綜上，參酌本件查獲毒品之
      數量、被告等持有毒品之態樣，堪認被告丙○○前述一致
      供、證稱伊與乙○○為警查獲持有之毒品硝甲西泮，係伊
      等為作販賣之用等情，可信為真實。
    至就被告乙○○辯稱毒品係為供己施用而持有乙節：
      查被告乙○○固於偵查中辯稱：扣案毒品是伊和丙○○自
      己要吃的，一天可以吃好幾顆，丙○○一天可以吃七十顆
      ，伊一天可以吃四、五十顆，一次十顆云云（見核退字卷
      第九至一○頁偵訊筆錄）；於審理中辯稱：伊一、兩天施
      用一次，一次可以吃四、五十顆，伊是從案發前半年開始
      施用的；伊服替代役時是住在宿舍，伊把一粒眠放在宿舍
      裡面，當兵的時候施用的數量比較少，吃完了以後，伊可
      以睡一、兩個小時，伊一口吃七、八顆，然後四、五十顆
      是一天陸續施用的；伊服役時間是自九十二年五月至九十
      四年三月止共一年十個月云云（見本院九十四年十二月一
      日、九十五年四月十三日審理筆錄）。惟查：
    I關於硝甲西泮對於生理上、精神上所可能造成的影響，及
      致命危險劑量等問題，經於偵查中及審理中函詢行政院國
      軍退除役官兵輔導委員會臺北榮民總醫院及法務部法醫研
      究所，(i)臺北榮民總醫院覆稱：硝甲西泮是一種長效型
      之苯二氮平類鎮靜安眠藥物；硝甲西泮最主要之毒性在於
      對中樞神經及呼吸系統產生抑制作用，造成嗜睡、意識不
      清、視力模糊、咬字不清及呼吸衰竭等症狀，但因此而死
      亡的個案並不多見，臨床上最常見之表現為意識不清、肌
      肉無力、步態不穩等症狀；臨床上無法依個案所服用的顆
      數來預測臨床的症狀，但服用的顆數愈多，所造成的中樞
      神經抑制及呼吸抑制多半愈強，所造成症狀也就愈嚴重（
      九十四年六月六日北總內字第○九四○○三四二六八號函
      ，見偵字卷第五至六頁），(ii)法務部法醫研究所覆稱：
      硝甲西泮為苯重氮基鹽類鎮靜安眠藥，屬中樞神經抑制劑
      ，一般用於鎮定安眠、抗焦慮及具有強力抗驚厥等作用，
      施用者單一次使用劑量為三至五毫克，催眠起始時間為十
      五至四十五分鐘，作用可持續六至八小時；臨床上容易造
      成有嗜睡、精神恍惚、運動失調、頭痛、噁心、焦慮不安
      、健忘、注意力不集中、意識不清等情形（九十五年一月
      九日法醫毒字第○九四○○○五二七五號函，見本院卷第
      八○頁）；(iii)臺北榮民總醫院覆稱：硝甲西泮之市售
      劑型為每顆三毫克至五毫克，治療劑量為睡前服用三至五
      毫克，服用後約三十分鐘內即可產生作用，作用時間約八
      小時，為中效型藥物；苯重氮基鹽類藥物的安全劑量範圍
      頗大，過量可能導致意識昏迷或死亡，一般而言，除非在
      急性中毒時未接受適當的醫療，或有併發症發生，否則很
      少造成死亡，鎮靜、睡眠及昏迷為一連續狀態，與藥物之
      劑量種類及個人感受性相關；服用超過治療劑量（三至五
      毫克）的硝甲西泮藥物，會產生深度昏睡或昏迷狀態，昏
      迷劑量因人而異等語（九十五年五月三日北總內字第○九
      五○○○八三二六號函，見本院卷第一二八頁），(iv)依
      卷附前述醫療、研究院所之回函可知，硝甲西泮為鎮靜安
      眠藥物，服用後會造成嗜睡、意識不清、視力模糊等症狀
      ，施用者單一次使用劑量為三至五毫克，作用時間約八小
      時，服用超過治療劑量（三至五毫克）之硝甲西泮，可能
      產生深度昏睡或昏迷狀態等情，而查本件扣案如附表(一)1.
      2.3.及(二)1.所示之硝甲西泮，於送驗前每顆平均淨重約為
      一點五至二毫克（即○點一五至○點二公克），縱如被告
      乙○○前述所稱當兵時較少之施用數量一口吃七、八顆，
      依扣案毒品每顆平均淨重約為一點五至二毫克計算，被告
      乙○○所稱單一次服用劑量即高達十餘毫克，已超過一般
      治療劑量三至五毫克甚遠，顯有產生深度昏睡或昏迷狀態
      之虞，且被告乙○○稱於服役期間，仍可於一天內陸續服
      用會造成睡眠狀態之毒品，亦與常理相違。本件被告乙○
      ○所稱之服用毒品情狀，殊屬無稽；
    II又被告乙○○供稱扣案毒品係伊與丙○○為供己施用而合
      購，然此情業據丙○○明白否認在卷，而縱如被告乙○○
      前述所稱與丙○○約定一人一半合購五百餘顆，一人分得
      二百餘顆，扣案藥丸半數淨重亦達四百餘毫克（即四十餘
      公克），乙○○隨身攜帶顯非短期內可施用完畢劑量之毒
      品，與一般單純施用者僅隨身準備少量供己施用之毒品，
      亦有不同；
    III被告乙○○辯稱扣案毒品係為供己施用而持有云云，洵難
      採信。
（３）綜合上述被告所為供、證述之一致性，及扣案毒品之客觀
      情狀等情，被告二人持有扣案毒品硝甲西泮，確有販賣營
      利之意圖，洵屬明確。
  ２、被告等是否自始意圖販賣營利而販入或賣出毒品：
（１）按販賣毒品罪，乃行為人明知為毒品，意圖營利，而將毒
      品購入或賣出，有一於此，犯罪即屬完成，不必二者兼備
      ，此與意圖販賣而持有毒品罪，指行為人以意圖販賣營利
      以外之原因而持有毒品，其後始起意營利販賣者，並不相
      同；又按毒品危害防制條例第四條之販賣罪，並不以販入
      後復行賣出為成立要件，祇須以營利之目的，將毒品予以
      販入或賣出，有一於此，其犯罪即告成立，此與同條例第
      五條意圖販賣而持有毒品罪，其所規定意圖販賣而持有，
      指意圖販賣販入以外之原因而持有者（如因他人贈與或寄
      藏而持有，嗣後始意圖販賣而持有），迥然有別（最高法
      院八十三年度台非字第一八四號、九十年度台上字第七三
      八九號、九十二年度臺上字第六十七號裁判意旨參照）。
（２）查本件被告乙○○、丙○○持有扣案毒品硝甲西泮，確有
      販賣營利之意圖，固如前述，惟查被告等雖持有毒品（又
      依被告二人均陳稱丙○○並未交付任何金錢給乙○○，丙
      ○○復陳稱其持有毒品時，認為毒品是乙○○的，被告二
      人之間並無買賣意思之合致甚明，本件扣案物品應認均屬
      乙○○所有，丙○○僅共同持有），然依卷內資料並無被
      告二人已賣出毒品之任何證據；又被告丙○○陳稱不知道
      乙○○在「今夜賓館」之前是以多少錢買幾顆一粒眠及要
      做什麼等語，並未指稱乙○○自始即意圖營利販入毒品，
      另被告乙○○雖曾於警詢中陳稱扣案藥丸係因為丙○○說
      臺北缺貨，請伊幫忙至高雄購買，他可以賣給朋友賺錢，
      所以伊至舞廳向不知名之男子購買云云，然乙○○就取得
      毒品目的之陳述，前後矛盾不一而不可採信，業如前述，
      且本件除被告乙○○上開陳述之外，並無其他積極證據足
      證被告等於購入毒品之初即有販賣營利之意圖，則依罪證
      有疑，利歸於被告之證據法則，本件自難認定被告等自始
      即意圖營利販入毒品，而僅得認定被告等以意圖營利販入
      以外之原因而持有毒品中，始起意營利販賣甚明。
  ３、被告等之共同犯罪情形：
      查如前述扣案毒品藥丸係由被告乙○○先取得後，隨身攜
      帶前往找至南部進香之被告丙○○，嗣後在丙○○未支付
      任何金錢之情況下，交付部分予丙○○，告知可販賣牟利
      ，要求丙○○於賣出後，將乙○○所告知販賣金額三十元
      之一半即十五元交予乙○○，丙○○對此亦無異議而表同
      意，又被告乙○○於審理中自承與丙○○之前在保四總隊
      受訓時曾聊及一粒眠等語（見本院九十四年十二月一日審
      理筆錄），則由本件被告乙○○特意攜帶大量毒品在身，
      找曾共同聊及毒品之被告丙○○，嗣在丙○○並未支付任
      何代價之情形下，將部分毒品交予丙○○，再告知丙○○
      販賣價格及分款方式等各情，堪認被告乙○○於得知丙○
      ○到南部進香，而隨身攜帶毒品前往找丙○○時，已於持
      有毒品中萌生販賣營利之意圖，又被告丙○○於乙○○先
      行萌生販賣營利之意圖而繼續持有毒品中，加入與乙○○
      共同持有毒品，且亦萌生販賣營利之意圖，被告乙○○、
      丙○○共同意圖販賣而持有毒品，洵無疑義。
（四）揆諸前揭各節所述，堪認本件被告乙○○、丙○○共同意
      圖販賣而持有毒品硝甲西泮之事實，事證明確，應依法論
      科。
四、查硝甲西泮係毒品危害防制條例第二條第二項第四款所列之
    第四級毒品，核被告乙○○、丙○○所為，均係犯同條例第
    五條第四項之意圖販賣而持有第四級毒品罪。檢察官認被告
    等意圖販賣營利而購入屬第四級毒品及第四級管制藥品之硝
    甲西泮，認被告二人犯毒品危害防制條例第四條第四項之販
    賣第四級毒品及藥事法第八十三條第一項之販賣禁藥罪，尚
    有未洽，惟起訴事實與本院所審理之基本事實同一，並經本
    院於審理中告知被告等可能涉犯意圖販賣而持有第四級毒品
    罪嫌（見本院九十五年五月十二日審理筆錄），本院自應予
    審理，並變更起訴法條。被告乙○○、丙○○均明知硝甲西
    泮係毒品危害防制條例所列之第四級毒品，竟均於意圖營利
    販入以外之原因而持有毒品中萌生販賣營利之意，共同意圖
    販賣而持有毒品硝甲西泮，伺機賣出，其等有犯意聯絡與行
    為分擔，為共同正犯。又本件被告丙○○犯罪後，於有偵查
    犯罪權限之臺北市政府警察局松山分局員警發覺犯罪之前，
    主動向員警坦承持有毒品、欲作販賣之用等情，業據松山分
    局員警吳俊霖於審理中證稱：九十三年十一月十五日凌晨零
    時員警執行勤務，發現丙○○未帶證件，褲子鼓鼓的，當時
    還沒有辦法確定裡面是什麼東西，丙○○自己把東西拿出來
    ，他說是一粒眠；丙○○將東西拿出來的當場，印象中有說
    要去販賣；又因為查獲丙○○的地點是在「今夜賓館」樓下
    ，丙○○跟員警說他是在「今夜賓館」跟乙○○拿的，丙○
    ○有帶員警上去「今夜賓館」，後來就查獲乙○○等語（見
    本院九十五年五月十二日審理筆錄）綦詳，本件被告丙○○
    對於未發覺之罪自首而受裁判，應依刑法第六十二條前段規
    定，減輕其刑。再按毒品危害防制條例第十七條關於犯同法
    第四條第一項至第四項、第五條第一項至第四項前段等罪，
    供出毒品來源，因而破獲者，得減輕其刑之規定，其立法目
    的，在於利用減刑之寬典，鼓勵毒品犯罪之行為人，供出毒
    品之來源，藉以擴大防制毒品之成效，使煙毒易於斷絕，故
    凡觸犯該條所列舉之罪者，據實指陳其毒品所直接由來之人
    或地，並因而破案查獲者，即符合該條得減輕其刑之規定，
    至其所供毒品由來之人，與之是否具有共犯關係，並非所問
    （最高法院八十九年臺上字第三九七○號裁判意旨參照），
    本件被告丙○○被查獲時，並向員警供出毒品來源為共同被
    告乙○○，警方因而再查獲乙○○及扣得毒品等情，亦如前
    述，依前揭法條立法目的及裁判意旨，符合毒品危害防制條
    例第十七條減輕其刑之規定，應依法遞減輕其刑。爰審酌被
    告二人均值青壯年，不思循合法正當途徑賺取財富，且意圖
    販賣而持有毒品之數量非少，斨害國民身心健康甚鉅，而被
    告乙○○於犯罪後飾詞卸責，毫無悔意，被告丙○○則坦承
    犯行，表示悔意，暨被告等犯罪之動機、手段、生活狀況、
    品行、智識程度等一切情狀，分別量處如主文所示之刑。扣
    案如附表(一)1.2.3.及(二)1.所示之硝甲西泮藥丸五百十三顆（
    驗餘總淨重九二點九一五三公克），為被告等意圖販賣而持
    有之第四級毒品；如附表(二)2.所示之未檢出含毒品成分之藥
    丸二十二顆（驗餘淨重四點○○七○公克），於查獲時與毒
    品硝甲西泮藥丸混同包裝而一併伺機賣出；如附表(三)所示之
    外包裝袋共十八個，用於包裹扣案毒品藥丸，防止裸露、潮
    濕，便於意圖販賣而持有，均係被告等供意圖販賣而持有第
    四級毒品犯罪所用之物，且均屬被告乙○○所有，均應依毒
    品危害防制條例第十九條第一項前段規定，宣告沒收之。
據上論斷，應依刑事訴訟法第二百九十九條第一項前段、第三百
條，毒品危害防制條例第五條第四項、第十七條、第十九條第一
項前段，刑法第十一條、第二十八條、第六十二條，判決如主文
。
本案經檢察官林良蓉到庭執行職務
中    華    民    國  九十五  年    六    月    九    日
                  刑事第八庭審判長法  官  陳  德  民
                                  法  官  陳  芃  宇
                                  法  官  孫  曉  青
以上正本證明與原本無異。
如不服本判決應於送達後十日內向本院提出上訴狀。
                                  書記官  郭  錦  賢
中    華    民    國  九十五  年    六    月  十五    日
附表：
┌───┬─────┬──────────┬─────┐
│編  號│  名  稱  │    數量／重量      │起獲情狀  │
├─┬─┼─────┼──────────┼─────┤
│  │1.│          │橘色藥丸101顆       │          │
│  │  │          │驗餘淨重20.7540公克 │乙○○所在│
│  ├─┤          ├──────────┤之今夜賓館│
│(一)│2.│ 硝甲西泮 │黃色藥丸4顆         │403號房內 │
│  │  │          │驗餘淨重0.5404公克  │          │
│  ├─┤          ├──────────┤混同分裝成│
│  │3.│          │粉紅色藥丸30顆      │14小包    │
│  │  │          │驗餘淨重4.8617公克  │          │
├─┼─┼─────┼──────────┼─────┤
│  │1.│ 硝甲西泮 │深黃色藥丸378顆     │今夜賓館樓│
│  │  │          │驗餘淨重66.7592公克 │下之丙○○│
│(二)├─┼─────┼──────────┤之褲子口袋│
│  │2.│ 未檢出含 │淺黃色藥丸22顆      │          │
│  │  │ 毒品成分 │驗餘淨重4.0070公克  │混同分裝成│
│  │  │ 之藥丸   │                    │4包       │
├─┴─┼─────┼──────────┼─────┤
│(三)    │ 外包裝袋 │共18個              │包裹(一)、(二)│
│      │          │                    │藥丸之包裝│
└───┴─────┴──────────┴─────┘
附錄本案論罪科刑法條：
毒品危害防制條例第五條第四項
意圖販賣而持有第四級毒品或專供製造、施用毒品之器具者，處
一年以上七年以下有期徒刑，得併科新臺幣一百萬元以下罰金。


司法院資訊處製作；財團法人民間司法改革基金會備份。
